最高法院民事裁定　　　　　　一○○年度台上字第一九一三號
上　訴　人　林 敏 華
訴訟代理人　蔡 清 福律師
被 上訴 人　阮氏秋春NGU.
上列當事人間請求宣告停止親權等事件，上訴人對於中華民國一
○○年八月二十三日台灣高等法院第二審判決（九十九年度家上
字第二一三號），提起上訴，本院裁定如下：
    主  文
上訴駁回。
第三審訴訟費用由上訴人負擔。
    理  由
按上訴第三審法院，非以原判決違背法令為理由，不得為之。又
提起上訴，上訴狀內應記載上訴理由，其以民事訴訟法第四百六
十九條所定事由上訴者，應於上訴狀內表明原判決所違背之法令
及其具體內容，暨依訴訟資料合於該違背法令之具體事實，其依
民事訴訟法第四百六十九條之一規定提起上訴者，並應具體敘述
為從事法之續造、確保裁判之一致性或其他所涉及之法律見解具
有原則上重要性之理由。同法第四百六十七條、第四百七十條第
二項定有明文。而依同法第四百六十八條規定，判決不適用法規
或適用不當者，為違背法令；依同法第四百六十九條規定，判決
有該條所列各款情形之一者，為當然違背法令。是當事人提起上
訴，如以同法第四百六十九條所列各款情形為理由時，其上訴狀
或理由書應表明該判決有合於各該條款規定情形之具體內容，及
係依何訴訟資料合於該違背法令之具體事實。如依同法第四百六
十八條規定，以原判決有不適用法規或適用法規不當為理由時，
其上訴狀或理由書應表明該判決所違背之法令條項，或有關判例
、解釋字號，或成文法以外之習慣或法理等及其具體內容，暨係
依何訴訟資料合於該違背法令之具體事實，並具體敘述為從事法
之續造、確保裁判之一致性或其他所涉及之法律見解具有原則上
重要性之理由。上訴狀或理由書如未依上述方法表明，或其所表
明者與上開法條規定不合時，即難認為已合法表明上訴理由，其
上訴自非合法。本件上訴人對於原判決提起上訴，雖以該判決有
不備理由、理由矛盾、違反經驗、論理法則及不適用民法第一千
零九十條、兒童及少年福利法（下稱兒少福利法）第四十八條第
一項規定等違背法令為由，惟核其上訴理由狀所載內容，係就原
審取捨證據、認定事實之職權行使，及其他贅述當事人不適格或
與判決結果不生影響之理由，指摘其為不當，並就原審本於上開
職權之行使所論斷：本件被上訴人既有工作收入，且親自照顧其
與訴外人楊乙世（民國九十六年六月三十日死亡，上訴人雖為其
胞姊，但其已出養予楊秀清而改姓）所生之子楊凱文（九十四年
六月三日生）之日常生活，並無違反其照顧、關心、撫養及教育
子女之義務，亦無生活荒唐無度、浪費楊凱文財產之濫用親權行
為，則上訴人依兒少福利法第四十八條第一項及民法第一千零九
十條規定，請求宣告停止被上訴人對其子楊凱文之親權及改定上
訴人為行使親權之人，自屬無據等情，及就原審命為辯論或已論
斷者，泛言謂為違法，而非表明該判決所違背之法令及其具體內
容，暨依訴訟資料合於該違背法令之具體事實，更未具體敘述為
從事法之續造、確保裁判之一致性或其他所涉及之法律見解具有
原則上重要性之理由，難認其已合法表明上訴理由。依首揭說明
，應認其上訴為不合法。又按九十九年五月二十六日修正公布，
一○○年五月二十六日施行之涉外民事法律適用法第六十二條規
定，涉外民事，在本法修正施行前發生者，不適用本法修正施行
後之規定。但其法律效果於本法修正施行後始發生者，就該部分
之法律效果，適用本法修正施行後之規定。因此，該法生效前已
發生之事實或法律行為，並已於該法修正施行前發生其所有法律
效果者，固應適用前法（舊法）之規定。惟如該新法生效前已發
生之事實或法律行為，繼續發生其法律效果者，於該法修正施行
前之部分，適用舊法；該法修正施行後之部分，則應適用新法，
此觀該條修正理由說明，及尋繹其參考瑞士國際私法第一百九十
六條規定之旨趣自明。本件被上訴人為越南人，其與楊乙世於九
十二年間結婚，並於九十四年間生下一子楊凱文，該事實雖於新
修正之涉外民事法律適用法施行前即已發生，但被上訴人對楊凱
文本於母子間之親權行使關係，於該法施行後仍繼續存在而發生
其法律效果，依該法第六十二條但書之規定，自應適用修正後之
新法，及依同法第五十五條規定，以子女之本國法即中華民國法
為其準據法。原審於判決時該法已生效施行，就本件宣告停止親
權之訴，猶適用修正前舊法第十九條之規定，以被上訴人之越南
國法為準據法，固有未當。然原審既合法認定被上訴人無上述濫
用其對子楊凱文之權利，並論斷上訴人依我國民法第一千零九十
條及兒少福利法第四十八條第一項規定，請求宣告停止被上訴人
對子之親權及改由其為行使親權之人，自屬無據，該適用舊法為
準據法部分，依上說明，顯於判決結果不生影響，且上訴人就此
準據法之適用，亦未為任何具體指摘其為違法，其上訴仍難謂為
合法，併此敘明。
據上論結，本件上訴為不合法。依民事訴訟法第四百八十一條、
第四百四十四條第一項前段、第九十五條、第七十八條，裁定如
主文。
中    華    民    國  一○○  年   十一   月    三    日
                      最高法院民事第七庭
                          審判長法官  顏  南  全  
                                法官  林  大  洋  
                                法官  鄭  傑  夫  
                                法官  陳  玉  完  
                                法官  高  孟  焄  
本件正本證明與原本無異
                                      書  記  官  
中    華    民    國  一○○  年   十一   月   十六   日
                                                      K